【裁判字號】    90,訴,84
【裁判日期】    900730
【裁判案由】    公共危險
【裁判全文】
臺灣桃園地方法院刑事判決                              九十年度訴字第八四號
    公訴人  臺灣桃園地方法院檢察署檢察官
    被  告  乙○○
右列被告因公共危險案件，經檢察官提起公訴（八十九年度偵字第一一五九九號），
本院判決如左：
        主  文
乙○○以任意及驟然變換車道而擦撞他車之方法，致生往來之危險，處有期徒刑肆月
，如易科罰金以參佰元折算壹日。
        事  實
一、乙○○係嘉義縣水上鄉「正山農產行」之職業大貨車司機，於民國八十九年八月
    三日十三時四十七分許，駕駛車號七Ｇ─八六五號大貨車，沿國道三號高速公路
    由北往南方向行駛，於行經南向七十公里（桃園縣龍潭鄉境內）處時，因不滿同
    車道（外側第二車道）前方由甲○○所駕駛附載乘客丙○○之車號ＥＴ─四七七
    七號自小客車行車速度過慢，乃逼近該車並連續以切換遠近光燈之方式欲迫使前
    車讓道，甲○○見狀即加速前駛，乙○○見前車未允讓，心生不悅，遂變換至外
    側車道並超越前開自小客車後，在其車道前方並無車輛行駛之情況下，明知汽車
    在行駛途中，不得驟然或任意變換車道，如欲超越前車或變換車道時，應先顯示
    方向燈告知前後車輛，並保持安全距離及間隔，以免擦撞他車，且其駕駛大貨車
    在高速公路任意並驟然變換車道，足使在公路上高速行駛之其他車輛生往來之危
    險，乃竟基於上述致生往來危險之犯意及損壞他車之不確定故意（業據撤回告訴
    ），未顯示方向燈復未保持安全間距，驟然自外側車道強行變換至外側第二車道
    內，致其大貨車左後車身擦撞上開自小客車右前車頭處，造成甲○○所駕駛之上
    開車輛失控衝向內側車道，致生往來之危險，乙○○見狀旋將車輛駛回外側車道
    逃逸，嗣為丙○○記下車號後，至國道三號公路龍潭收費站報警處理而查獲上情
    。
二、案經內政部警政署國道公路警察局第六警察隊移送台灣桃園地方法院檢察署檢察
    官偵查起訴。
        理  由
一、訊據被告乙○○固坦承於前揭時地駕駛大貨車擦撞甲○○所駕駛之自小客車一節
    不諱，惟矢口否認有何前述公共危險之犯行，辯稱：伊原本開外側車道，前面有
    貨櫃車，就變換到外側第二車道，這時小客車在伊車前方，後來伊打遠近光燈提
    醒他，因為他開得比貨櫃車還慢，他故意再慢下來，伊又變換到外側車道，到貨
    櫃車後面，後來伊超越小客車，見前方一百公尺處有一部貨櫃車速度很慢，伊就
    變換到外側第二車道，不知道擦撞到他，伊超過貨櫃車後，才又變換到外側車道
    云云。經查：右揭事實，業據證人甲○○於警訊及偵查中指述歷歷，其於八十九
    年八月三日警訊中指稱：「當時我車速約九十公里，同向三車道，我行駛外側車
    道（應係外側第二車道），突然後方大貨車疾駛至我車後方，距離我車僅五至六
    公尺距離，且連續三次已變換遠近光燈方式逼迫我車讓道，我連忙加速，並超越
    爬坡道行駛之貨櫃車，後方大貨車亦追趕過該部貨櫃車後，立即變換至爬坡車道
    ，在爬坡車道前方完全沒有車輛行駛之情況下，立刻變換車道至我車前方，以左
    後車尾擦撞我車右前頭，在變換至爬坡車道行駛，我車被擦撞後失控衝向內側車
    道，幸好當時內側車道沒有車，才沒被後方來車撞上」等語；繼於八十九年八月
    二十八日偵訊時結稱：「我開在外二車道，外側有一部貨櫃車，後方有一部大貨
    車閃我燈，我就加速超過貨櫃車，他也超過，切向外側車道，後又切向我車道擦
    撞我車後，他又開回外側車道，他靠近我車時沒有打方向燈，他是故意撞我的，
    因超車前方並無其他車輛」等語；復於本院審理中堅稱：「總共有三車道，我們
    開內側第二車道，被告跟在我們後面，外側車道是一台貨櫃車，開在我車前面，
    我超越貨櫃車，後面被告也超過貨櫃車後，變換到外側車道，又變換到我的車道
    來撞我，然後又馬上變換到外側車道，當時三個車道前面都沒有車，我從後視鏡
    看到被告用閃光燈閃我，（訊問：被告變換車道有無打警示燈）二次都沒有，我
    被撞到後，車偏到內側車道，被告只是稍微偏進來，擦撞到我後，馬上又回到外
    側車道」等語；核與證人丙○○於偵查中證稱：「我坐甲○○車，我們在外二車
    道，被告直接超車，並用車尾閃過我們的車，尚未超過去就閃到我們的車，在碰
    撞到我車後，馬上將車開回原來車道，當時前方並沒有車」等節互為一致，而上
    述證人與被告素不相識，事發之前並無仇怨，苟無斯情，斷無虛捏情事故入人罪
    之必要，且甲○○於本院九十年七月二十日審理時即當庭表示撤回毀損部分之告
    訴，惟對右揭事實仍堅指不移，是彼等證詞應屬可信。此外並有內政部警政署國
    道公路警察局舉發違反道路交通管理事件通知單影本三紙、二車受損照片七張、
    採證相片八張、內政部警政署刑事警察局鑑驗通知書一紙在卷可參。再被告分別
    於警訊及偵、審中坦承有駕駛大貨車逼近前車並以切換遠近光燈方式警示前車以
    及擦撞前車之事實，惟以告訴人甲○○與證人丙○○二人係夫妻，所言不實，其
    閃燈係為提醒前車加速及避免前車駕駛人睡著，且變換車道時有打方向燈，係一
    時疏忽才擦撞前車，其車上尚有母親及小孩，不可能是故意等語置辯。然經訊之
    證人丙○○與告訴人甲○○之關係，答稱係同事關係，且經檢視甲○○身分證配
    偶欄之人並非丙○○，被告對此即有誤會，而參諸前述證人證詞可知，被告以燈
    光欲迫使甲○○所駕駛之自小客車讓道未果後，隨即變換到外側車道，並於超越
    該自小客車後，在其所行駛之外側車道前方並無車輛阻擋之情形下，未顯示方向
    燈亦未保持安全間距即驟然駛入外側第二車道內，並以左車尾擦撞該自小客車右
    前車頭後，旋即駛回外側車道，顯有以任意並驟然變換車道之方式擦撞他車之不
    確定故意甚明；又被告原行駛於外側第二車道該自小客車之後方，並連續以切換
    遠近光燈之方式警示前車讓道，因前車未允讓，始變換至外側車道行駛並逐漸超
    越該自小客車，其對於該自小客車行駛於外側第二車道乙節自無法諉為不知，是
    其如欲變換車道至該自小客車之前方，必先衡量兩車是否有足夠間距，並於顯示
    方向燈後漸進超越，始符一般駕駛常規，且在高速公路上任意變換車道，本極易
    造成往來車輛行車之危險，乃眾知之事，尤其高速公路上大貨車、聯結車、大拖
    車因任意變換車道造成重大傷亡之車禍，常見諸報章媒體報導，時有所聞，且為
    高速公路重大傷亡車禍之主因，被告持有職業大貨車駕駛執照，業據其警訊中供
    明在卷，對此節當知之甚稔，更應負高度之注意義務，然其明知上開自小客車正
    行駛於外側第二車道，乃竟未顯示方向燈，復未保持安全間距即驟然變換至該車
    車道，致其左車尾擦撞該自小客車右前車頭，謂其係一時疏於注意且不知擦撞到
    他車，實難置信，而由被告在擦撞他車後旋即駛回原車道行駛一節，益證被告確
    有以任意及驟然變換車道之方式擦撞他車之未必故意甚明。而甲○○所駕駛之上
    開自小客車，遭被告駕駛大貨車擦撞後即失控衝向內側車道，幸而當時後方並無
    來車，否則必引致多部車輛追撞釀成人命傷亡，後果實不堪設想，是被告上述行
    為顯已致生往來車輛之危險，而非僅係單純違規行為。又訊及被告之母陳翁明珍
    對於當天所發生之事，亦均表示沒有看到或沒有注意等語，亦不足為被告有利之
    證明；再被告所駕駛之大貨車體積重量均遠較甲○○所駕駛之自小客車為龐大且
    重，而其係以左車尾擦撞該自小客車之右前車頭，被告與其母親及小孩均坐於前
    座，並無安全上之顧慮，是被告以母親、小孩均在車上，其不可能故意擦撞他車
    云云亦不可採。綜上以觀，被告所辯各節，無非事後諉卸之詞，不足採取。本件
    事證明確，被告犯行堪予認定。
二、核被告乙○○所為，係犯刑法第一百八十五條第一項之以他法致生往來安全罪，
    爰審酌被告犯罪之動機僅因他車未讓其先行，心生不滿，竟在車輛快速、頻繁行
    駛之高速公路上，以前述危險方式製造事端，罔顧他車之行車安全，惡性匪淺，
    惟犯後態度尚稱良好等一切情狀，量處如主文所示之刑，又被告行為後，刑法第
    四十一條易科罰金之規定，已於九十年一月四日修正，並經總統於同年月十日公
    布，業於同年月十二日生效，修正後得易科罰金之規定，由最重本刑三年以下有
    期徒刑之罪，修正為五年以下有期徒刑之罪，兩者相較，以裁判時之新法較有利
    於被告，爰依刑法第二條第一項前段規定，適用裁判時即修正後之刑法第四十一
    條第一項之規定，諭知易科罰金之折算標準，以資懲儆。另經本院檢視卷附被害
    人甲○○所駕駛之自小客車車損相片，其右前車頭處有三道明顯烤漆剝落及刮擦
    凹痕，於該車車體不能謂無損壞，而合於刑法第三百五十四條之毀損罪之構成要
    件，公訴意旨認尚未達於損壞之程度，容有未洽，惟此部分與被告所犯前開論罪
    科刑部分有牽連犯之裁判上一罪關係，本院自得併予審究，又被告所犯上述毀損
    部分之罪行，業據告訴人甲○○於本院審理中當庭撤回告訴，有本院九十年七月
    二十日審判筆錄一紙附卷可參，而此部分既與前述有罪部分具有裁判上一罪關係
    ，爰不另為不受理之諭知，併此敘明。
據上論斷，應依刑事訴訟法第二百九十九條第一項前段、刑法第二條第一項前段、刑
法第一百八十五條第一項，修正後刑法第四十一條、罰金罰鍰提高標準條例第一條前
段、第二條，判決如主文。
本案經檢察官鄭重文到庭執行職務。
中      華      民      國      九十      年      七    月     三十     日
                                臺灣桃園地方法院刑事第五庭
                                    審判長法  官  范清銘
                                          法  官  楊得君
                                法  官  鍾淑慧
右正本證明與原本無異。
如不服本判決，應於判決送達後十日內，向本院提出上訴狀。
                                          書記官  吳一凡
中      華      民      國      九十      年      八    月      三      日
附論罪科刑依據之法條：
中華民國刑法第一百八十五條
 (妨害公眾往來安全罪)
損壞或壅塞陸路、水路、橋樑或其他公眾往來之設備或以他法致生往來之
危險者，處五年以下有期徒刑，拘役或五百元以下罰金。
因而致人於死者，處無期徒刑或七年以上有期徒刑。致重傷者，處三年以
上十年以下有期徒刑。
第一項之未遂犯罰之。


司法院資訊處製作；財團法人民間司法改革基金會備份。
